臺灣板橋地方法院刑事判決　　　　　　　　　　　　九十三年度訴字第一四二八號
　　公　訴　人　臺灣板橋地方法院檢察署檢察官
　　被　　　告　甲○○
　　指定辯護人　本院公設辯護人丙○○
右列被告因妨害公務案件，經檢察官提起公訴（九十三年度偵字第一０七七七、一一
七七八號），本院判決如左：
    主  文
甲○○意圖為自己不法之所有，攜帶兇器，以脅迫至使不能抗拒，而使他人交付其物
，處有期徒刑捌年。
    事  實
一、甲○○曾有詐欺、竊盜、違反藥事法、妨害公務等前科，又於民國八十七年間因
    傷害案件，經本院以八十七年度易字第七二八號判決判處有期徒刑十月，嗣經臺
    灣高等法院以八十七年度上易字第二九八二號判決駁回上訴確定；復於八十八年
    間因竊盜案件，經本院以八十八年度易字第一二二四號判決判處有期徒刑四月確
    定；又因強盜案件，經本院以八十八年度訴字第六八四號判決判處有期徒刑六年
    ，嗣經臺灣高等法院以八十八年度上訴字第二五八五號判決撤銷原判決，改判處
    有期徒刑五年六月確定，上開罪刑經執行後於九十二年五月二十八日假釋出監付
    保護管束（指揮書執行完畢日為九十四年六月二十二日），詎於假釋期間，猶未
    思悔改，於九十三年七月四日晚上六時後某時，在臺北縣土城市○○路海霸王餐
    廳騎樓，與真實姓名年籍不詳綽號「阿山」之成年男子一同飲酒，明知「阿山」
    所騎乘車牌號碼ＧＪＨ─０七七號重機車（為丁○○所有，於九十三年七月四日
    晚上六時後某時，在桃園縣龜山鄉○○路四八號前失竊），係屬來路不明，欠缺
    車籍證明文件之贓車，竟仍向「阿山」借用該機車而予以收受，供為強盜他人財
    物之交通工具。旋於翌日（即九十三年七月五日）凌晨二時二十分許，基於意圖
    為自己不法之所有，頭戴向「阿山」所借之黃、黑、白色相間之全罩式安全帽，
    身穿向「阿山」所借之黃色雨衣，攜帶不詳人所有之客觀上可供兇器使用之西瓜
    刀一把及不詳人所有之藍色購物袋，騎乘前開重機車至臺北縣土城市○○路一段
    一九三號統一商超，見該店店員乙○○於店外清洗物品，即以左手抓住乙○○衣
    領，右手持西瓜刀抵住乙○○之脖子，強行將乙○○帶入店內，取出預先準備之
    藍色購物袋，並喝令乙○○交出收銀台內錢財及行動易電話門號卡等物，而以此
    脅迫方方式，至使乙○○不能抗拒，而將店內收銀機內新台幣（下同）一千九百
    二十七元以及和信電訊門號卡三張、儲值卡三張，遠傳電訊門號卡二張、儲值卡
    四張，中華電訊儲值卡二張、國際電話卡三張、國內電話卡三張、臺灣大哥大儲
    值卡一張、國際漫遊卡一張等財物，放於上開藍色購物袋內，甲○○得手後並喝
    令乙○○不得追出，隨即騎乘上開重機車逃逸。嗣經警於同日凌晨二時四十分許
    ，在臺北縣土城市○○街八五號前，當場逮捕甲○○，並扣得上開重機車一輛（
    已發還丁○○）及一千九百二十七元以及和信電訊門號卡三張、儲值卡三張，遠
    傳電訊門號卡二張、儲值卡四張，中華電訊儲值卡二張、國際電話卡三張、國內
    電話卡三張、臺灣大哥大儲值卡一張、國際漫遊卡一張（已發還乙○○），以及
    甲○○強盜時所穿戴之黃色雨衣一件、安全帽一頂及藍色購物袋一個等物。
二、案經丁○○訴由臺北縣政府警察局土城分局報請臺灣板橋地方法院檢察署檢察官
    偵查起訴。
    理  由
一、訊據被告甲○○固承認於右揭時、地，向「阿山」收受車牌號碼ＧＪＨ─０七七
    號重機車及於右揭時間，穿戴向「阿山」借用之前開全罩式安全帽、黃色雨衣，
    攜帶西瓜刀，騎乘前開揭重機車至右揭統一超商，以西瓜刀抵住統一超商店員乙○○，喝令乙○○交出店內財物，乙○○即將收銀機內一千九百二十七元以及和
    信電訊門號卡三張、儲值卡三張，遠傳電訊門號卡二張、儲值卡四張，中華電訊
    儲值卡二張、國際電話卡三張、國內電話卡三張、臺灣大哥大儲值卡一張、國際
    漫遊卡一張等財物，放入被告預先準備之開藍色購物袋內，被告得手後隨即騎乘
    前開重機車逃逸之事實，惟辯稱伊不知道「阿山」所交付之前開機車是贓車，伊
    當時喝了酒，確實不太清醒，不知道怎麼跑到便利商店云云。辯護人並為被告辯
    護被告為強盜行為當時，精神狀況受到酒精相當程度影響等語。經查：
    (一)前揭車牌號碼ＧＪＨ─０七七號重機車為丁○○所有，於九十三年七月四日晚
      上六時後某時，在桃園縣龜山鄉○○路四八號前失竊一節，業據被害人丁○○
      於警訊時指訴綦詳，並有車籍作業系統查詢認可資料及被害人丁○○為領回前
      開機車所出具之贓物認領保管單附卷可稽，是該機車確屬贓車無誤。被告雖諉
      稱該重機車係向綽號「阿山」男子所借，卻不知「阿山」之真實姓名、住址，
      足見彼此交誼並非深厚，衡諸常情，該「阿山」男子竟平白交付其前開機車，
      供其收執使用，惟未同時交付該車之行車執照以供警方路檢查驗之用，亦未約
      明還車之時、地，被告豈有不生疑惑，追諸前開機車之來源之理，足徵被告於
      收受前揭機車時即明知該車為來路不明之贓車。被告辯稱伊不知為贓物，自係
      空言推諉，不足採信。
    (二)被告於右揭時、地，穿戴全罩式安全帽、黃色雨衣，持客觀上可供兇器使用之
      西瓜刀脅迫被害人乙○○交付財物，至被害人乙○○不能抗拒，而交付財物之
      事實，為被告所不爭執，並據被害人乙○○於警、偵訊時指證明確，復有前開
      統一超商設置之監視錄影設備所攝影被告強盜過程之翻拍照片共六幀附卷可稽
      ，及有被害人乙○○為領回遭被告強盜之前開財物所出具之贓物認領保管單在
      卷足佐，此外，另有被告強盜時所戴之全罩式安全帽一頂、黃色雨衣一件及所
      用之藍色購物袋一個扣案可證及扣案物照片十幀附卷為憑，是被告攜帶兇器強
      盜犯行堪以認定。
    (三)至被告抗辯其於行為時因喝酒而不清醒，不知怎麼會至便利商店云云。然查：
      刑法上之心神喪失與精神耗弱，應依行為時精神障礙程度之強弱而定，如行為
      時之精神，對於外界事務全然缺乏知覺理會及判斷作用，而無自由決定意思之
      能力者，為心神喪失，如此項能力並非完全喪失，僅較普通人之平均程度顯然
      減退者，則為精神耗弱。又飲酒至醉，陷於精神耗弱，原為一時之精神狀態，
      非若精神病患之有持續性，故事後判斷行為人於行為時是否在酒醉精神耗弱中
      ，無從如對一般精神病患得就其生理、精神等狀況為鑑定，因而法院綜合行為
      人行為時各種主客觀情形為合理推斷，自非法所不許。（最高法院二十六年渝
      上字第二三七號判例、八十年臺上字第三五一一號判決可資參照）。查被告於
      警方查獲帶回警局施以酒精測試結果，其酒精濃度僅吐氣後公升含有零二五毫
      克，有該酒精測試紀錄一紙附卷可考，又被害人乙○○於警、偵訊中明確指證
      被告以西瓜刀抵其脖子，喝令其交出收銀機內錢財及行動電話門號卡等物，並
      於財物得手後喝令其不得追出，隨即騎乘機車逃逸等語（詳九十三年度偵字第
      一０七七七號偵查卷第二十四頁、第六十七頁），且被告尚知穿戴全罩式安全
      帽及雨衣強盜，以免遭人指認，顯見被告縱飲酒而帶酒意，然其對於外界人、
      事、時、地、物之知覺理會及判斷能力並無任何較諸常人顯然減退之情事，自
      非屬刑法第十九條所定之心神喪失或精神耗弱人，併此敘明。
    (四)綜上所述，被告前開所辯，無非係飾卸之詞，不足採信。本件事證明確，被告
      收受贓物及攜帶兇器強盜犯行均堪認定。
二、查被告收受來路不明之贓車，核係犯刑法第三百四十九條第一項收受贓物罪。又
    被告攜帶客觀上可供兇器使用之西瓜刀，以脅迫之方式，至被害人乙○○不能抗
    拒而交出財物之犯行，核係犯刑法第三百三十條第一項之加重強盜罪。又其所犯
    上開二罪間，有方法結果之牽連關係，應依刑法第五十五條之規定，從一重之加
    重強盜罪處斷。爰審酌被告之素行不良（有臺灣高等法院被告全國前案紀錄表在
    卷可憑）、犯罪之動機、目的、手段、所生危害及犯罪後之態度等一切情狀，分
    別量處如主文所示之刑。
三、扣案之全罩式安全帽一頂及黃色雨衣一件，雖係被告用以強盜所用之物，惟其供
    稱該物均係向「阿山」所借用；又被告用以強盜所用之西瓜刀一把（未扣案）及
    藍色購物袋一個，其亦供稱不知該西瓜刀及購物袋究係何人所有，既無積極證據
    足資證明上開物品確係被告所有，自不另為沒收之諭知，附此敘明。
據上論斷，應依刑事訴訟法第二百九十九條第一項前段，刑法第三百三十條第一項、
第三百四十九條第一項、第五十五條，罰金罰鍰提高標準條例第一條前段，判決如主
文。
本案經檢察官侯名皇到庭執行職務。
中　　　華　　　民　　　國　　九十三　　年　　　十　　　月　　十九　　日
                              臺灣板橋地方法院刑事第一庭
                                  審判長法  官  陳  財  旺
                                        法  官  張  紹  省
                                        法  官  李  幼  妃
右正本證明與原本無異
如不服本判決應於送達後十日內向本院提出上訴狀
                                        書記官  強  梅  芳
中　　　華　　　民　　　國　　九十三　　年　　　十　　　月　　十九　　日
附錄本案論罪科刑法條全文：
中華民國刑法第三百三十條
犯強盜罪而有第三百二十一條第一項各款情形之一者，處七年以上有期徒
刑。
前項之未遂犯罰之。
中華民國刑法第三百四十九條
收受贓物者，處三年以下有期徒刑、拘役或五百元以下罰金。
搬運、寄藏、故買贓物或為牙保者，處五年以下有期徒刑、拘役或科或併
科一千元以下罰金。
因贓物變得之財物，以贓物論。
